【裁判字號】    98,訴,735
【裁判日期】    980415
【裁判案由】    毒品危害防制條例
【裁判全文】
臺灣板橋地方法院刑事判決               98年度訴字第735號
公  訴  人  臺灣板橋地方法院檢察署檢察官
被      告  甲○○
                    （另案在臺灣宜蘭監獄執行，現暫寄押在
上列被告因違反毒品危害防制條例案件，經檢察官提起公訴（九
十八年度毒偵字第三二七號），本院依簡式審判程序判決如下：
    主  文
甲○○施用第一級毒品，累犯，處有期徒刑壹年。扣案之第一級
毒品海洛因貳包（淨重共計零點捌捌公克）、第二級毒品甲基安
非他命壹包（驗餘淨重零點肆陸陸陸公克）均沒收銷燬之；又分
裝勺貳支沒收。
    事  實
一、甲○○前曾於民國九十一年間因施用第二級毒品案件，經本
    院以九十一年度毒聲字第四０八號裁定送觀察、勒戒後，因
    認無繼續施用毒品之傾向，於九十一年二月二十七日觀察、
    勒戒執行完畢釋放出所，並經臺灣板橋地方法院檢察署檢察
    官以九十一年度毒偵字第六三一號為不起訴處分確定；又於
    九十一年間因施用毒品案件，經本院以九十一年度毒聲字第
    一八七六號裁定送觀察、勒戒後，因認無繼續施用毒品之傾
    向，於九十一年十二月十七日觀察、勒戒執行完畢釋放出所
    ，並經臺灣板橋地方法院檢察署檢察官以九十一年度毒偵字
    第一九六五號、毒偵字第二八八一號、毒偵緝字第五六四號
    、九十二年度毒偵字第三一八號為不起訴處分確定；再於九
    十二年間因施用第一、二級毒品案件，經本院以九十二年度
    毒聲字第二一一六號裁定令入戒治處所施以強制戒治，於九
    十三年一月九日因毒品危害防制條例修正釋放出所，另並經
    檢察官提起公訴，經臺灣高等法院以九十二年度上訴字第一
    九四號分別判處有期徒刑八月、七月，應執行有期徒刑一年
    二月確定；復於九十四年間因違反槍砲彈藥刀械管制條例案
    件，經本院以九十四年度訴字第一六二八號判處有期徒刑一
    年二月，罰金新臺幣三萬元確定，又於同年間因施用第一、
    二級毒品案件，經本院以九十四年度訴字第一一五二號分別
    判處有期徒刑十月、八月，上開三罪因均合於中華民國九十
    六年罪犯減刑條例之規定，經本院以九十六年度聲減字第三
    ０六號裁定均予減刑，並更定應執行刑為有期徒刑一年三月
    確定，上開數罪經接續執行，於九十六年七月十六日執行完
    畢；又因於九十七年六月間施用第一、二級毒品案件，經本
    院以九十七年度訴字第四三二一號分別判處有期徒刑十月、
    五月，應執行有期徒刑一年確定，再因於九十七年七月間施
    用第一、二級毒品案件，經本院以九十七年度訴字第四二二
    三號分別判處有期徒刑八月（二罪）、四月（二罪），應執
    行有期徒刑一年四月確定，再因於九十七年七月間施用第一
    級毒品案件，經本院以九十七年度訴字第三九五九號判處有
    期徒刑八月確定，現在監執行中。
二、詎甲○○猶不知悔改，復基於施用第一級毒品海洛因及第二
    級毒品甲基安非他命之犯意，於九十七年十二月二十九日十
    一時許，在臺北縣蘆洲市○○路二八七巷七號一樓住處，以
    將海洛因及甲基安非他命同時摻入香煙內吸食之方式，同時
    施用第一級毒品海洛因及第二級毒品甲基安非他命一次。嗣
    於同日十六時十五分許，在臺北縣三重市○○路○段一一七
    巷十五號六樓前為警查獲，並扣得第一級毒品海洛因二包（
    淨重共計０．八八公克，起訴書誤載為淨重共計一．一四公
    克）、第二級毒品甲基安非他命一包（淨重０．四六七０公
    克，驗餘淨重０．四六六六公克，起訴書誤載為安非他命，
    應予更正）、注射針筒三支、分裝勺二支、生理食鹽水二瓶
    、葡萄糖一包及酒精棉二包等物。
三、案經臺北縣政府警察局移送臺灣板橋地方法院檢察署檢察官
    偵查起訴。
    理  由
一、本院於準備程序進行中，被告甲○○就被訴事實為有罪之陳
    述，經告知被告簡式審判程序之旨，並聽取公訴人及被告之
    意見後，裁定進行簡式審判程序。
二、前揭事實，業據被告在本院審理時坦承不諱，且被告經警查
    獲後所採集之尿液，經送請檢驗之結果，確呈鴉片類陽性反
    應，有臺灣檢驗科技股份有限公司九十八年二月三日出具之
    濫用藥物檢驗報告一份附卷可稽。此外，復有扣案之第一級
    毒品海洛因二包（淨重共計０．八八公克）、第二級毒品甲
    基安非他命一包（淨重０．四六七０公克，驗餘淨重０．四
    六六六公克）、其所有供施用海洛因及甲基安非他命所用之
    分裝勺二支，暨法務部調查局濫用藥物實驗室鑑定書、交通
    部民用航空局航空醫務中心毒品鑑定書各一份附卷可稽。是
    堪認被告自白施用第一級毒品海洛因及第二級毒品甲基安非
    他命應與事實相符。復按，施用第一、二級毒品為犯罪行為
    ，毒品危害防制條例第十條定有處罰明文。故施用第一、二
    級毒品者，依前揭規定本應科以刑罰。惟基於刑事政策，對
    合於一定條件之施用者，則依同條例第二十條、第二十三條
    之規定，施以觀察、勒戒及強制戒治之保安處分。該條例於
    九十二年七月九日修正公布，自九十三年一月九日施行，其
    中第二十條、第二十三條將施用毒品之刑事處遇程序，區分
    為「初犯」、「五年內再犯」及「五年後再犯」。依其立法
    理由之說明：「初犯」，經觀察、勒戒或強制戒治後，應為
    不起訴處分或不付審理之裁定；經觀察、勒戒或強制戒治執
    行完畢釋放後，「五年內再犯」者，因其再犯率甚高，原實
    施之觀察、勒戒及強制戒治既已無法收其實效，爰依法追訴
    或裁定交付審理。至於經觀察、勒戒或強制戒治執行完畢釋
    放後，「五年後再犯」者，前所實施之觀察、勒戒或強制戒
    治已足以遮斷其施用毒品之毒癮，為期自新及協助其斷除毒
    癮，仍適用「初犯」規定，先經觀察、勒戒或強制戒治之程
    序。從而依修正後之規定，僅限於「初犯」及「五年後再犯
    」二種情形，始應先經觀察、勒戒或強制戒治程序。倘被告
    於五年內已再犯，經依法追訴處罰，縱其第三次（或第三次
    以上）再度施用毒品之時間，在初犯經觀察、勒戒或強制戒
    治執行完畢釋放五年以後，已不合於「五年後再犯」之規定
    ，且因已於「五年內再犯」，顯見其再犯率甚高，原實施觀
    察、勒戒或強制戒治，已無法收其實效，即應依該條例第十
    條處罰。至於第三次（或第三次以上）施用毒品之時間，是
    否宜有期間限制？以多久為適宜？則分屬刑事政策、專門醫
    學之範圍，非審判機關所能決定，有待循立法途徑解決（最
    高法院九十七年度第五次刑事庭會議決議、最高法院九十七
    年度臺非字第五二七號、九十七年度臺非字第五八五號判決
    意旨參照）。查被告前曾因施用毒品受有如事實欄第一項所
    載之觀察、勒戒及強制戒治暨科刑情形，有臺灣高等法院被
    告前案紀錄表一份附卷可稽。參諸前開說明，被告本件施用
    第一、二級毒品之時間，雖距離第二次觀察、勒戒執行完畢
    已逾五年，惟其曾於初次觀察、勒戒執行完畢釋放後五年內
    三犯以上施用毒品案件，依前揭最高法院刑事庭會議決議，
    被告本次施用第一級毒品海洛因及第二級毒品甲基安非他命
    之行為，已不合於「五年後再犯」之規定，不得適用觀察、
    勒戒或強制戒治之程序，而應逕行追訴處罰。是本件事證明
    確，其犯行堪予認定，應予依法論科。
三、按海洛因、甲基安非他命分別係屬毒品危害防制條例第二條
    第二項第一款、第二款所規定之第一級、第二級毒品，被告
    持有海洛因、甲基安非他命之低度行為，應分別為施用海洛
    因、甲基安非他命之高度行為所吸收，不另論罪，核被告所
    為，係犯毒品危害防制條例第十條第一項、第二項之施用第
    一級、第二級毒品罪。又查，被告將海洛因及甲基安非他命
    混合在一起施用，係一行為觸犯數罪名，為想像競合犯，應
    從一重之施用第一級毒品罪論處。至公訴人雖認上開二罪間
    ，罪名互殊，犯意各別，應予分論併罰，惟被告在本院審理
    時既供述係將海洛因、甲基安非他命混合一起摻入香煙吸食
    之方式施用，且查無積極證據足認被告確係分別施用，是尚
    難認係屬數行為而構成數罪，附此敘明。復查，被告前曾受
    有如事實欄第一項所載之犯罪科刑及執行情形，有臺灣高等
    法院被告前案紀錄表一份在卷可憑，其於受有期徒刑之執行
    完畢後，五年以內故意再犯本件有期徒刑以上之罪，為累犯
    ，應依刑法第四十七條第一項之規定加重其刑。爰審酌被告
    前已因施用毒品經觀察、勒戒後而獲二次不起訴處分之寬典
    ，並因施用毒品而多次負有刑責，猶應知所惕勵，對於施用
    毒品之違法性及可罰性，應有明確而強烈之認識，詎其不知
    悛悔，復行施用海洛因及甲基安非他命，戕害自己身心健康
    ，兼衡其智識程度、犯罪動機、目的、犯後態度等一切情狀
    ，量處如主文所示之刑。末以，扣案之第一級毒品海洛因二
    包（淨重共計０．八八公克）、第二級毒品甲基安非他命一
    包（淨重０．四六七０公克，驗餘淨重０．四六六六公克）
    ，分別係屬查獲之第一、二級毒品，且因塑膠袋內所含海洛
    因、甲基安非他命無法完全析離秤重，應概認係屬查獲之第
    一、二級毒品，除檢驗用罄部分業已滅失毋庸宣告沒收銷燬
    外，均應依毒品危害防制條例第十八條第一項前段規定宣告
    沒收銷燬之；又扣案之分裝勺二支，係被告所有供施用第一
    、二級毒品所用之物，業據被告供承在卷，爰均依刑法第三
    十八條第一項第二款規定併予宣告沒收。至扣案之注射針筒
    三支、生理食鹽水二瓶、葡萄糖一包及酒精棉二包，被告在
    本院審理時供稱均非屬其所有，且查無證據可資證明與被告
    本案施用第一、二級毒品之犯行有何關涉，故均不予宣告沒
    收，併此敘明。
據上論斷，應依刑事訴訟法第二百七十三條之一第一項、第二百
九十九條第一項前段，毒品危害防制條例第十條第一項、第二項
、第十八條第一項前段，刑法第十一條前段、第五十五條、第四
十七條第一項、第三十八條第一項第二款，判決如主文。
本案經檢察官顏妃琇到庭執行職務。
中    華    民    國    98    年    4     月    15    日
                    刑事第六庭  法  官  王士珮
以上正本證明與原本無異
如不服本判決應於送達後10日內向本院提出上訴狀。
                                書記官  郭晉良
中    華    民    國    98    年    4     月    15    日
附錄本案論罪科刑法條全文：
毒品危害防制條例第十條
施用第一級毒品者，處六月以上五年以下有期徒刑。
施用第二級毒品者，處三年以下有期徒刑。


司法院資訊處製作；財團法人民間司法改革基金會備份。
